臺灣高等法院刑事裁定
109年度毒抗字第206號
抗  告  人  
即  被  告  羅子祐



上列抗告人因違反毒品危害防制條例案件，不服臺灣桃園地方法
院中華民國109年8月31日裁定（109年度毒聲字第327號），提起
抗告，本院裁定如下：
    主  文
抗告駁回。
    理  由
一、原裁定意旨略以：被告羅子祐前於民國90年間，因施用毒品
    案件，經該院以91年度易字第551號判決判處有期徒刑7月，
    並以92年度毒聲字第647號裁定令入戒治處所施以強制戒治
    ，提起上訴後，經本院以91年度上易字第2928號判決上訴駁
    回確定，於91年10月30日戒治執行完畢，復於93年3 月11日
    徒刑執行完畢釋放出監。詎仍不知悔改，於上開強制戒治執
    行完畢釋放3年後，又基於施用第二級毒品之犯意，分別為
    下列犯行：㈠於109年4月8日晚間8時30分許為警採尿起回溯1
    20小時內某時，在不詳地點，以不詳方式，施用第二級毒品
    甲基安非他命1次。嗣於109年4月8日下午5時33分許，為警
    在桃園市○鎮區○○路000巷00號5樓之1執行拘提時查獲。㈡於1
    09年5月27日中午12時30分許，在桃園市○○區○○路000巷00號
    住處，以燒烤玻璃球吸食煙霧方式，施用第二級毒品甲基安
    非他命1次。嗣於109年5月27日下午4時40分許，為警在楊梅
    區老莊路505巷69號執行拘提時查獲，並扣得其所有之第二
    級毒品甲基安非他命1包（毛重0.74公克）、吸食器1組、玻
    璃球3顆、吸管2支。經查，被告於警詢中雖矢口否認有上揭
    ㈠之犯行，辯稱：伊1星期前就沒有施用毒品等語。惟查，被
    告為警查獲後，經採集尿液送檢驗，呈甲基安非他命陽性反
    應，有桃園市政府警察局桃園分局被採尿人尿液暨毒品真實
    姓名與編號對照表、勘察採證同意書及台灣檢驗科技股份有
    限公司濫用藥物檢驗報告各1紙附卷可資佐證，被告犯嫌堪
    以認定。被告就㈡部分坦承不諱，並有桃園市政府警察局桃
    園分局搜索扣押筆錄、扣押物品目錄表、警員職務報告各1
    份及桃園市政府警察局桃園分局被採尿人尿液暨毒品真實姓
    名與編號對照表、台灣檢驗科技股份有限公司濫用藥物檢驗
    報告、詮昕科技股份有限公司藥物檢驗報告各1紙及上開扣
    案物品可資佐證，被告犯嫌堪以認定。原審審核檢察官檢附
    卷證，本件聲請經核無不合，應予准許。爰依毒品危害防制
    條例第20條第1項及觀察勒戒處分執行條例第3條第1項規定
    ，裁定應送勒戒處所觀察、勒戒等語。
二、抗告意旨略以：抗告人目前已因施用毒品罪判刑確定並服刑
    中，現又因相同之罪經原審法院另裁定觀察勒戒，無異於同
    一犯行而有兩種裁決結果，然抗告人依監獄行刑法之累進處
    遇服刑中，原裁定如無溯及既往，必然對其影響甚鉅，且不
    利於抗告人之法益，冀祈撤銷原裁定，依法科量宣告適當之
    刑云云。
三、按犯毒品危害防制條例第10條之罪者，檢察官應聲請法院裁
    定，令被告入勒戒處所觀察、勒戒，其期間不得逾2月。觀
    察、勒戒後，檢察官依據勒戒處所之陳報，認受觀察、勒戒
    人無繼續施用毒品傾向者，應即釋放，並為不起訴之處分；
    認受觀察、勒戒人有繼續施用毒品傾向者，檢察官應聲請法
    院裁定令入戒治處所強制戒治，其期間為6個月以上，至無
    繼續強制戒治之必要為止。但最長不得逾1年。依前項規定
    為觀察、勒戒或強制戒治執行完畢釋放後，3年後再犯第10
    條之罪者，適用前2項之規定。毒品危害防制條例第20條第1
    項、第2項及第3項分別定有明文。
四、經查：
　㈠被告行為後，毒品危害防制條例業於109年1月15日修正公布
    、同年7月15日施行，其中該條例第20條第1項、第2項均未
    修正，僅將第3項有關觀察、勒戒或強制戒治執行完畢釋放
    後得適用前2項規定之期間，由「5年後」再犯第10條之罪」
    修改為「3年後」再犯。抗告人曾經原審法院以92年度毒聲
    字第647號裁定令入戒治處所施以強制戒治，並於91年10月3
    0日戒治執行完畢，有本院被告前案紀錄表在卷可佐（見原
    審卷第43、54頁），其又犯本件施用第二級毒品犯行，經比
    較結果以修正後規定有利於抗告人，合予敘明。
　㈡毒品危害防制條例規定之觀察、勒戒規定，係一種針對受處
    分人將來之危險所為預防、矯正措施之保安處分，目的係為
    斷絕施用毒品者之身癮及心癮，並屬強制規定，除檢察官審
    酌個案情形，依同法第24條第1項為附命完成戒癮治療之緩
    起訴處分，可排除適用外，凡經檢察官聲請，法院僅得依法
    裁定令入勒戒處所觀察、勒戒，以查其是否仍有施用毒品傾
    向，並據以斷定幫助受處分人徹底戒毒之方法，法院尚無自
    由斟酌以其他方式替代之權，亦不因抗告人另案已受確定判
    決服刑中而有所不同。因此，原審認抗告人前經強制戒治執
    行完畢釋放3年後，再犯毒品危害防制條例第10條施用第二
    級毒品之罪，依同條例第20條第1項規定，裁定將抗告人送
    勒戒處所觀察、勒戒，已詳述所憑之證據及得心證之理由，
    核無不合。
　㈢抗告人甫於109年7月22日入監執行之案件中，其中於109年經
    法院判決之施用毒品案件，分係109年3月17日終結之原審法
    院108年度壢簡字第1881號關於抗告人於108年5月27日凌晨1
    至2時間某時許施用毒品行為，以及109年5月18日終結之原
    審法院108年度壢簡字第2368號關於抗告人於108年8月8日晚
    間11時許、108年9月2日1時40分許採尿時回溯前96小時內之
    某一時點施用毒品舉措(見原審卷第49、50頁所附本院被告
    前案紀錄表)，與本案犯行之施用時間相隔超過6個月以上，
    並非同一行為。抗告意旨又稱其依監獄行刑法之累進處遇服
    刑中，原裁定如無溯及既往，必然對其影響甚鉅，且不利於
    抗告人之法益云云，與本件應審酌者係抗告人是否有應受觀
    察、勒戒之事由與原裁定認事用法有無違誤等均無涉，尚非
    對原裁定提起抗告所能救濟。綜上所述，抗告人猶執前詞提
    起本件抗告，指摘原裁定不當，為無理由，應予駁回。
五、據上論結，應依刑事訴訟法第412條，裁定如主文。
中　　華　　民　　國　 109　　年　　10 　 月　　21　　日
                  刑事第二十三庭審判長法　官  許永煌
                                      法　官  雷淑雯
                                      法　官  吳定亞
以上正本證明與原本無異。
不得再抗告。
                                      書記官  郭侑靜
中　　華　　民　　國　　109 　年　　10　　月　　22　　日